臺灣屏東地方法院刑事判決　　　　　　　 96年度訴字第909號
公　訴　人　臺灣屏東地方法院檢察署檢察官
被　　　告　甲○○
上列被告因違反毒品危害防制條例案件，經檢察官提起公訴（96
年度毒偵字第1291號），茲因被告就被訴事實為有罪之陳述，經
告知簡式審判程序意旨，並聽取公訴人及被告之意見後，本院合
議庭裁定由受命法官獨任依簡式審判程序審理，判決如下：
    主  文
甲○○施用第一級毒品，累犯，處有期徒刑拾月。扣案驗後淨重
零點壹柒公克之海洛因壹小包連同包裝袋均沒收銷燬之。
    事  實
一、甲○○有多次犯罪經法院判刑確定入監執行之紀錄，最近一
    次係因違反毒品危害防制條例案件，經本院95年度訴字第42
    2 號判處有期徒刑8 月確定，於民國95年10月4 日入監，96
    年6 月4 日因期滿出監執行完畢。
二、又其前因施用毒品案件，經本院88年度毒聲字第137 號裁定
    令入勒戒處所施予觀察、勒戒，於88年5 月6 日入所執行，
    因有繼續施用毒品之傾向，經本院88年度毒聲字第1130號裁
    定令入戒治處所施予強制戒治，於88年6 月23日轉入執行，
    旋經本院88年度毒聲字第2340號裁定停止戒治，所餘戒治期
    間付保護管束，於88年11月4 日出所，迄89年5 月26日因保
    護管束期滿未經撤銷停止戒治而執行完畢，嗣於執行完畢5
    年內，已經再犯施用毒品，經臺灣高雄地方法院93年度訴字
    第382 號判處有期徒刑8 月確定，於93年6 月24日入監執行
    ，94年2 月24日期滿出監執行完畢。
三、詎其經前開強制戒治及有期徒刑執行完畢後，仍不知悔悟，
    復基於施用第一級毒品之犯意，於96年7 月9 日中午某時，
    在其位於屏東縣里港鄉○○村○○路86號之住處內，以摻入
    香菸內吸用之方式，施用第一級毒品海洛因1 次，旋於96年
    7 月10日上午11時30分許，在上址前為警查獲，扣得其持有
    之海洛因粉末1 小包（驗後淨重0.17公克）。經採尿送驗呈
    嗎啡即海洛因經人體水解代謝產物陽性反應。
四、案經屏東縣警察局里港分局報告臺灣屏東地方法院檢察署檢
    察官偵查起訴。
    理  由
一、前揭施用第一級毒品海洛因之犯罪事實，業據被告甲○○於
    本院審理時自承不諱，並有扣案白色粉末1 小包在卷，經法
    務部調查局以氣相層析質譜儀法（GC／MS）等科學方法檢驗
    結果，為驗後淨重0.17公克之海洛因粉末，有該局96年7 月
    31日調科壹字第09623059000 號鑑定通知書附卷可按。又其
    經查獲採尿送正修科技大學超微量研究科技中心以氣相層析
    質譜儀法（GC／MS）等科學方法檢驗結果，亦呈嗎啡即海洛
    因經人體水解代謝產物之陽性反應，有該公司96年7 月26日
    ，編號R00-0000-000號檢驗報告存卷可憑，與上開報告均為
    鑑定機關本於專業知識暨以精密儀器測試後所得之結論，自
    可憑信。被告甲○○自白施用海洛因，堪信與事實相符。
二、被告甲○○前因施用毒品案件，經本院88年度毒聲字第137
    號裁定令入勒戒處所施予觀察、勒戒，於88年5 月6 日入所
    執行，因有繼續施用毒品之傾向，經本院88年度毒聲字第11
    30號裁定令入戒治處所施予強制戒治，於88年6 月23日轉入
    執行，旋經本院88年度毒聲字第2340號裁定停止戒治，所餘
    戒治期間付保護管束，於88年11月4 日出所，迄89年5 月26
    日因保護管束期滿期滿未經撤銷停止戒治而執行完畢，嗣其
    5 年內已經再犯施用毒品，經臺灣高雄地方法院93年度訴字
    第382 號判處有期徒刑8 月確定，於93年6 月24日入監執行
    ，94年2 月24日期滿出監執行完畢，有臺灣高等法院被告前
    案紀錄表、臺灣屏東地方法院檢察署刑案資料查註紀錄表、
    全國施用毒品案件紀錄表、受觀察勒戒人毒品及前科紀錄簡
    列表各1 份在卷可參，茲按毒品危害防制條例於92年7 月9
    日修正公布，自93年1 月9 日施行，其中第20條、第23條將
    施用毒品之刑事處遇程序，區分為「初犯」及「五年內再犯
    」、「五年後再犯」。依其立法理由之說明：「初犯」，經
    觀察、勒戒或強制戒治後，應為不起訴處分或不付審理之裁
    定；經觀察、勒戒或強制戒治執行完畢釋放後，「五年內再
    犯」者，因其再犯率甚高，原實施之觀察、勒戒及強制戒治
    既已無法收其實效，爰依法追訴或裁定交付審理。至於經觀
    察、勒戒或強制戒治執行完畢釋放後，「五年後再犯」者，
    前所實施之觀察、勒戒或強制戒治已足以遮斷其施用毒品之
    毒癮，為期自新及協助其斷除毒癮，仍適用「初犯」規定，
    先經觀察、勒戒或強制戒治之程序。從而依修正後之規定，
    僅限於「初犯」及「五年後再犯」二種情形，始應先經觀察
    、勒戒或強制戒治程序。倘被告於五年內已再犯，經依法追
    訴處罰，縱其第三次（或第三次以上）再度施用毒品之時間
    ，在初犯經觀察、勒戒或強制戒治執行完畢釋放五年以後，
    已不合於「五年後再犯」之規定，且因已於「五年內再犯」
    ，顯見其再犯率甚高，原實施觀察、勒戒或強制戒治，已無
    法收其實效，即應依該條例第10條處罰（最高法院95年度第
    7 次刑事庭會議決議參照）。本件被告犯罪事證已臻明確，
    應依法論科。
三、按海洛因為毒品危害防制條例第2 條第2 項第1 款規定之第
    一級毒品，除法律另有規定者外，不得持有、施用。核被告
    甲○○所為，係犯毒品危害防制條例第10條第1 項之施用第
    一級毒品罪。其因施用而持有海洛因之低度行為，應為施用
    之高度行為所吸收，不另論罪。又被告甲○○前因違反毒品
    危害防制條例案件，經本院95年度訴字第422 號判處有期徒
    刑8 月確定，於95年10月4 日入監，96年6 月4 日因期滿出
    監執行完畢，有臺灣高等法院被告前案紀錄表及臺灣屏東地
    方法院檢察署刑案資料查註紀錄表各1 份在卷可按，其5 年
    之內再因故意犯有期徒刑以上刑之本罪，為累犯，應依法加
    重其刑。
四、爰審酌被告甲○○之年齡、品行、智識能力、犯罪手段、行
    為對法益造成侵害之程度，其為58年10月18日出生、受有國
    中肄業教育程度、以幫農為業之人，為本件犯罪時年37歲，
    有警詢年籍等資料在卷可參，前有多次犯罪經法院判刑確定
    入監執行完畢之紀錄，除上開構成累犯之要件，不再重複評
    價者外，另有：(一)76年間因傷害致死案件，經本院76年度少
    訴字第25號判處有期徒刑4 年6 月確定，嗣經減刑為2 年3
    月，於76年11月30日入監執行，依指揮書於78年12月23日期
    滿；(二)82年間因違反麻醉藥品管理條例案件，經本院82年度
    易字第910 號判處有期徒刑4 月確定，於82年9 月14日易科
    罰金執行完畢；(三)87年間因違反肅清煙毒條例案件，經臺灣
    高等法院高雄分院87年度上訴字第908 號（臺灣高雄地方法
    院87年度訴字第757 號）判處有期徒刑3 年2 月確定，於87
    年11月16日入監執行，90年2 月23日因縮刑假釋出監，91年
    6 月14日因假釋保護管束期滿未經撤銷假釋而執行完畢；(四)
    93年間因違反毒品危害防制條例案件，經臺灣高雄地方法院
    93年度訴字第382 號判處有期徒刑8 月確定，於93年6 月24
    日入監執行，94年2 月24日期滿出監執行完畢，有臺灣高等
    法院被告前案紀錄表及臺灣屏東地方法院檢察署刑案資料查
    註紀錄表各1 份在卷可按，素行不良，茲就其施用毒品之犯
    罪類型，雖有認為僅屬自戕行為，並未涉侵害他人法益者，
    惟姑不論此見與我國現行刑事立法除就行為人藉自殘行為達
    到其他侵害國家、社會法益結果之目的，而在相關特別立法
    如妨害兵役治罪條例等特別法中定以處罰之規定外，向不加
    罰於單純自殘，甚或自殺行為所表彰之規範體系價值觀念相
    左，況毒品危害防制條例第10條所規定對施用毒品行為之處
    罰，其法定刑猶相當，或更甚（如施用第一級毒品罪）於刑
    法中關於故意「傷害他人」規定罪責，舉輕明重，足徵其規
    範保護之法益，原不在該「自戕」行為本身所造成行為人個
    人身體健康之有形侵害。蓋民主法治國家之所異於獨裁、集
    權社會，其國家政策、社會發展，均取決於以全體公民個人
    意志累積形成之群體意志，凡公民不分性別、學歷、職業、
    貧富、愚智，任由鴻儒碩彥至販夫走卒，其個人意志之表現
    就群體意志決定之形成，均屬等值，直接影響國家、社會整
    體之命運，至關重要，則個人基於自主、健全意思所表現之
    公民意志，不分良窳，均應尊重，然若有藉不正手段影響他
    人或自陷個人健全自主意志不能正常形成、表現者，不僅直
    接侵蝕公民群體意志形成之基礎，迫令其他自重慎行大眾均
    須承受建立在該不健全基礎形成之公共政策、社會生活品質
    之結果，對於國家、社會法益及人民全體利益，猶已構成危
    害，是如投票受賄罪所規範者，即在禁止公民匯集個人自主
    意志以形成群體意志之過程受不當影響及控制，即為適例。
    今毒品除可對個人身體健康造成有形傷害外，就人之身體及
    精神形成高度成癮性及依賴性，猶足以抑制個人表現其本於
    心性能力所為自主意志之決定，並進而造成群體意志表現遭
    不當扭曲之危險，直接影響國家、社會之發展，侵害至鉅，
    斷非僅止於個人健康之危害，被告甲○○屢因施用毒品而經
    矯治，仍重蹈覆轍，除徵其守法觀念薄弱，堪認已施用毒品
    成習，積重難返，對其個人身心、家庭及國家、社會之危害
    非輕，並考量其犯罪施用毒品之情節，查獲毒品之數量，其
    94年間因車禍截肢，有殘障手冊影本1 份在卷可參，對於社
    會適應之能力較異於常人，及其犯罪經查獲後，尚能坦認犯
    行，態度尚可等一切情狀，量處如主文所示之刑，以資儆懲
    。
五、扣案驗後淨重0.17公克之海洛因粉末為查獲之毒品，其包裝
    袋因盛裝毒品而為該成分所沾黏，無法析離，此觀卷附法務
    部調查局93年3 月19日調科壹字第09300113060 號函文意旨
    自明，應與所盛裝、沾黏之毒品併同處分，依毒品危害防制
    條例第18條第1 項前段，沒收銷燬之。
據上論斷，依刑事訴訟法第273 條之1 第1 項、第299 條第1 項
前段，毒品危害防制條例第10條第1 項、第18條第1 項前段，刑
法第11條、第47條第1 項，判決如主文。
本案經檢察官許英輝到庭執行職務
中　　華　　民　　國　　96　　年　　10　　月　　31　　日
                  刑事第二庭  　法　官　陳松檀
以上正本證明與原本無異。
如不服本判決應於收受本判決送達後10日內向本院提出上訴書狀
，其未敘述上訴理由者，並得於提起上訴後10日內向本院補提理
由書狀（均須按他造當事人之人數附繕本）「切勿逕送上級法院
」
中　　華　　民　　國　　96　　年　　10　　月　　31　　日
                              　書記官  林祥玉
附錄本件判決引用之法條：
毒品危害防制條例第10條
施用第一級毒品者，處6 月以上5 年以下有期徒刑。
